【裁判字號】    98,審金,34
【裁判日期】    990528
【裁判案由】    侵權行為損害賠償
【裁判全文】
臺灣臺北地方法院民事裁定              98年度審金字第34號
原      告  財團法人證券投資人及期貨交易人保護中心
法定代理人  乙○○
訴訟代理人  黃炳淳律師
            許德勝律師
被      告  甲○○
訴訟代理人  陳明律師
被      告  丙○○
上列當事人間侵權行為損害賠償事件，原告提起刑事附帶民事訴
訟，經本院刑事庭以97年度重附民自第57號裁定移送前來，本院
裁定如下：
    主  文
原告之訴、追加之訴及假執行之聲請均駁回。
訴訟費用由原告負擔。
    理  由
一、按民事訴訟法第168條至第172條及前條所定之承受訴訟人，
    於得為承受時，應即為承受之聲明，民事訴訟法第175條定
    有明文，是本件原告起訴時之法定代理人為詹彩虹，嗣後變
    更為邱欽廷，有行政院金融監督管孿會98年1月13日金管證
    三字第0980000295號函文影本1份在卷可稽，則邱欽廷具狀
    聲明承受訴訟，核與前開規定相符，自應准許之
二、按因犯罪而受損害之人，於刑事訴訟程序得附帶提起民事訴
    訟，對於被告及依民法負賠償責任之人，請求回復其損害，
    惟刑事訴訟諭知無罪、免訴或不受理之判決者，應以判決駁
    回原告之訴；又法院認附帶民事訴訟確係繁雜，非經長久時
    日不能終結其審判者，得以合議裁定移送該法院之民事庭；
    原告之訴，起訴不合程式或不備其他要件者，法院應以裁定
    駁回之，但其情形可以補正者，審判長應定期間先命補正，
    刑事訴訟法第487條第1項、第503條第1項前段、第504條第1
    項前段、民事訴訟法第249條第1項第6款分別定有明文。又
    按，刑事法院得依刑事訴訟法第504條第1項規定，將附帶民
    事訴訟以裁定移送於該法院民事庭者，以刑事部分宣告被告
    有罪之判決者為限，就刑事訴訟未諭知有罪之判決部分，刑
    事法院本應依同法第503條第1項前段規定以判決駁回原告之
    訴，如誤以裁定移送於民事庭，其訴之不合法，不因移送民
    事庭而受影響，受移送之民事庭應認原告之訴為不合法以裁
    定駁回之。再按，按訴狀送達後，原告不得將原訴變更或追
    加他訴。但有下列各款情形之一者，不在此限：(一)被告同意
    者。(二)請求之基礎事實同一者。(三)擴張或減縮應受判決事項
    之聲明者。(四)因情事變更而以他項聲明代最初之聲明者。(五)
    該訴訟標的對於數人必須合一確定時，追加其原非當事人之
    人為當事人者。(六)訴訟進行中，於某法律關係之成立與否有
    爭執，而其裁判應以該法律關係為據，並求對於被告確定其
    法律關係之判決者。(七)不甚礙被告之防禦及訴訟之終結者，
    民事訴訟法第第255條第1項亦有明文。
三、經查：
（一）本件原告對被告甲○○提起刑事附帶民事訴訟時，所依據
      之請求原因事實係主張被告甲○○擔任訴外人陽慶公司經
      理人，為證券交易法第157條之1第1項所規範對象，其明
      知陽慶公司生產之GPS產品未通過我國CE認證，該公司決
      議於93年1月15日與遠東航電科技公司解除策略合作關係
      ，及於同年2月26日與北京天維網連公司停止雙模卡合作
      ，且因虛偽交易所造成數億餘元損失等重大影響陽慶公司
      股價之訊息，應於事件發生後2日內向投資大眾公布，竟
      予以掩飾而在93年1月30日在公開資訊觀測站公布92年度
      自結財務數字等不實利多訊息，遲至同年4月27日始在公
      開資訊觀測站公布上開消息，被告甲○○並在消息公開前
      之92年12月2日至93年4月27日期間，由訴外人賴家慶指示
      訴外人吳光華陸續先行出脫訴外人賴家慶掌控股票帳戶之
      陽慶公司股票，以規避損失，致本件原告之訴訟實施權授
      與人郭人嘉等82人與之從事相反買賣，蒙受日後消息公開
      後股價下跌之損失，為此依證券交易法第157條之1第1項
      或民法第184條第1、2項、第185條規定，請求被告就訴外
      人賴家慶、吳光華應負之損害賠償責任部分同負連帶責任
      ，並聲明：被告甲○○應給付如附表一（即卷附原告97年
      9 月1日之刑事附帶民事訴訟起訴狀附表一）所示之訴訟
      實施權授與人新台幣（下同）18,905,570元，及自起訴狀
      繕本送達翌日起至清償日止，按年息5%計算之利息，並由
      原告受領之；並依證券投資人及期貨交易人保護法第36條
      規定，請准免供擔保為假執行宣告，如不得依該規定免供
      擔保宣告假執行，亦願供擔保請准宣告假執行。
（二）然而，本院刑事庭以97年度重附民字第57號裁定移送本庭
      審理時，所據刑事判決經判處有罪者僅有被告甲○○，至
      於訴外人吳光華則經諭知無罪判決，訴外人賴家慶則因死
      亡而諭知不受理在案，有各該刑事判決書1份在卷可考，
      而關於原告所主張被告甲○○有未公開前述重大訊息前，
      即由訴外人賴家慶出售所掌控股票之部分，觀諸原告所指
      重大訊息內容，包括陽慶公司生產之GPS產品未通過我國
      CE 認證，該公司決議於93年1月15日與遠東航電科技公司
      解除策略合作關係，及於同年2月26日與北京天維網連公
      司停止雙模卡合作，且因虛偽交易所造成數億餘元損失等
      事由，經本院95年度重訴字第170號刑事案件審認後，或
      認該事由非屬重大影響陽慶公司股價之訊息，或認被告甲
      ○○出售所有股票前尚未知悉該訊息，或認被告甲○○出
      售前各該訊息所涉事務並未確定而屬應公開重大訊息，因
      而就此不另為無罪諭知之判決，有卷附該刑事判決書第33
      頁至40頁之記載可按，遑論原告起訴時所主張事由，亦僅
      涉及訴外人賴家慶出售其所掌控股票，被告甲○○就此屬
      共同侵權行為而應負連帶損害賠償責任，並未主張被告甲
      ○○有出售自己所有股票之行為，亦應負損害賠償責任之
      問題，因之，刑事判決被告甲○○有罪之部分，所指於93
      年1月30日陽慶公司與遠東航電科技公司有解除策略合作
      關係之情事，被告於當日知悉後自93年2月2日至3月3日止
      出售股票而有違反95年1月11日修正前證券交易法第157條
      之1第1項第1款內線交易行為部分，並不在原告提起刑事
      附帶民事訴訟時據為請求之原因事實範圍，有起訴狀1份
      在卷可資參照，此由原告於本件審理中之99年1月29日始
      具狀就此部分事實追加起訴亦可明。是以，原告提起刑事
      附帶民事訴訟時所主張之侵權行為原因事實，既經前開刑
      事判決不另為無罪之諭知，依前揭規定意旨說明，原告起
      訴即屬不合法，縱本院刑事庭誤將此裁定移送本院民事庭
      審理，仍無礙於原告之訴係不合法之認定，自應依民事訴
      訟法第249條第1項第6款規定，裁定駁回原告之訴。
（三）另原告於99年1月29日始具狀追加主張被告甲○○經刑事
      判決認有罪之行為，亦構成侵權行為並訴請被告甲○○負
      損害賠償責任之部分，業據被告甲○○陳明不同意此追加
      ，而此追加部分所據事實（即被告甲○○出售自己股票之
      行為）與原起訴者（就訴外人賴家慶出售其所掌控股票，
      被告甲○○亦應負損害賠償責任）之基礎事實並不同，以
      本件原告之訴復經認不合法而裁定駁回在案，已見前述，
      此訴之追加亦顯見有礙被告甲○○之防禦及訴訟之終結，
      復難認此有何民事訴訟法第255條所規定其餘得追加之事
      由存在，是原告此部分對被告甲○○追加之訴，即難准許
      ，爰裁定駁回之。
（四）又原告於99年1月29日具狀追加丙○○為被告部分，被告
      甲○○並不同意追加，且觀諸其所主張之原因事實，涉及
      應與被告甲○○負連帶賠償責任者，因本訴即被告甲○○
      被訴部分係不合法而經裁定駁回在案，本無基礎事實同一
      或該訴訟標的對於數人必須合一確定時，追加其原非當事
      人之人為當事人者可言，且此追加亦顯然有礙本訴被告甲
      ○○之防禦及訴訟之終結，復難認此有何民事訴訟法第25
      5條所規定其餘得追加之事由存在，是原告此部分對被告
      丙○○追加之訴，亦難准許，爰併予裁定駁回之。
四、綜上所述，原告對被告甲○○所提起本件附帶民事訴訟，要
    與刑事訴訟法所定之要件未合，雖本院刑事庭誤以裁定將該
    訴移送於本庭，本庭仍應以起訴不合法，裁定駁回原告之訴
    。而原告之訴既經駁回，其假執行之聲請即失所附麗，應併
    予駁回之。至於原告追加之訴部分（包括對被告甲○○追加
    請求者及追加丙○○為被告者），亦與規定不符而應裁定駁
    回之，此部分假執行之聲請，則因而失所依附，亦併予駁回
    。
五、依民事訴訟法第249條第1項第6款、第258條、第78條，裁定
    如主文。
中    華    民    國    99    年    5     月    28    日
                  民事第六庭    法  官  林麗真
以上正本係照原本作成。
如不服本裁定應於送達後10日內向本院提出抗告狀，並繳納抗告
費新臺幣1,000元。
中    華    民    國    99    年    5     月    28    日
                                書記官  黃靖雅

司法院資訊處製作；財團法人民間司法改革基金會備份。
